臺北高等行政法院判決　　　　　　　　　　　　　　九十二年度訴字第一七一六號
　　　　　　　　　　　　　　　.
　　原　　　告　甲○○
　　訴訟代理人　丁○○
　　被　　　告　臺北市政府
　　代　表　人　乙○○市長）.
　　訴訟代理人　丙○○
右當事人間因都市計畫法事件，原告不服內政部中華民國九十二年三月三日台內訴字
第○九二○○○二九○五號訴願決定（案號：0000000000），提起行政訴
訟。本院判決如左：
　　主  文
訴願決定、原處分均撤銷。
訴訟費用由被告負擔。
　　事  實
一、事實概要：
    原告所有坐落臺北市中山區○○○路○段一四九巷三十二號建築物（下稱系爭建
    築物）位於都市計畫第三種住宅區內，出租於訴外人黃瑞珍開設凱林賓館，民國
    （下同）九十一年六月二十三日經臺北市政府警察局中山分局建國派出所查獲從
    業人員媒介女子與男客從事性交易，違規作為性交易仲介場所使用，並經查報為
    「正俗專案」之執行對象，臺北市政府警察局乃以九十一年七月十二日北市警行
    字第○九一三八一二七五○○號函請被告臺北市政府所屬都市發展局依權責卓處
    ，被告以九十一年七月二十三日府都一字第○九一○八一四七七○○號函處建築
    物使用人黃瑞珍新臺幣（下同）二十萬元罰鍰，並勒令停止使用，且以同文號函
    副知原告請依建築物所有權人責任，督促使用人改善，並履行勒令停止使用之義
    務，如使用人七日內未依規定履行或仍有違規使用之情事，將處三十萬元罰鍰，
    且違規建築物將停止供水供電。嗣九十一年九月十九日經臺北市政府警察局中山
    分局長春派出所再次於系爭建築物內查獲從業人員媒介女子與男客從事性交易，
    仍違規作為性交易仲介場所使用，臺北市政府警察局乃以九十一年九月三十日北
    市警行字第○九一四一六一六七○○號函請被告所屬都市發展局依權責卓處，被
    告審認系爭建築物違規作為性交易仲介場所，業已違反都市計畫法第三十四條、
    都市計畫法臺北市施行細則第十條之一及行為時臺北市土地使用分區管制規則第
    八條規定，乃依都市計畫法第七十九條，以九十一年十月八日府都一字第○九一
    ○八一八一一○一號函（下稱原處分）處原告三十萬元罰鍰，並停止違規系爭建
    築物供水供電。原告不服，提起訴願，經遭決定駁回，遂提起行政訴訟。
二、兩造聲明：
  (一)原告聲明：如主文所示。
　(二)被告聲明：
    1.駁回原告之訴。
    2.訴訟費用由原告負擔。
三、兩造之爭點：
　(一)原告主張之理由：
    1.經營凱林賓館之訴外人黃瑞珍及其雇員詹英女因妨害風化事件，經臺北市政府
      警察局中山分局以妨害風化案件移送臺灣臺北地方法院檢察署，經檢察官偵查
      終結，以本件係由臺北市政府警察局中山分局長春路派出所員警喬裝男客，至
      前揭賓館與詹英女接洽性交易事宜而查獲，且查無其他積極證據足認黃瑞珍及
      詹英女有妨害風化之罪行，罪嫌尚有不足，故為不起訴之處分。本件既與賓館
      經營者黃瑞珍之行為無涉，更遑論建築物所有人即原告之所謂監督管理義務。
    2.從事媒介色情交易，乃行為人之違法行為，非為建築物之違法使用。依系爭建
      築物之建物執照，已明載本建築物作為賓館使用，建築物本身並未違規使用，
      且從未以性交易仲介為營業項目。建物非自然人，無法媒介色情，或為性交易
      仲介，被告不查，混為一談，而為行政處分之基礎，實為違誤。
　(二)被告主張之理由：
    1.原告所有之系爭建築物自九十一年一月一日起至九十七年十二月三十一日止出
      租予黃瑞珍，開設凱林賓館，未經許可媒介從業女子與男客從事猥褻性交易，
      違規使用為性交易仲介業場所，案經臺北市政府警察局於九十一年六月二十三
      日及九十一年九月十九日二次查報在案。
    2.原告所負責之系爭建築物，位於都市計畫第三種住宅區內，使用組別及使用項
      目，自應符合行為時臺北市土地使用分區管制規則第八條之規定，然該條內並
      無規定土地或建築物可允許或有條件允許使用為性交易仲介業，故今查獲於系
      爭建築物內從事媒介性交易，已屬違反行為時臺北市土使用分區管制規則之規
      範。觀諸原告之違法情節既已明確，被告援引都市計畫法第七十九條之規定，
      以原處分處原告三十萬元罰鍰並停止違規建築物供水供電，並無違誤。
    3.臺北市土地使用分區管制規則係屬「正面列舉」方式規定其各使用組別內之允
      許使用項目或附條件允許使用項目，系爭建築物位於第三種住宅區內，依前揭
      規定其允許使用及附條件允許使用項目，皆無可供性交易仲介業場所之項目，
      再查都市計畫法、都市計畫法臺北市施行細則等對「住宅區」之規定係屬原則
      性、一般性之廣義規範，而臺北市土地使用分區管制規則係依據都市計畫法母
      法，以地方自治精神訂定之詳細管制規定，對本市之土地使用作詳細性規範，
      其間係屬由上而下之一致性規範，故違反臺北市土地使用分區管制規則，被告
      援引都市計畫法、都市計畫法臺北市施行細則之相關規定，裁處原告，並無疑
      義。
　　理  由
一、按「都市計畫得劃定住宅、商業、工業等使用區，並得視實際情況，劃定其他使
    用區域或特定專用區。前項各使用區，得視實際需要再予劃分，分別予以不同程
    度之使用。」「住宅區為保護居住環境而劃定，其土地及建築物之使用，不得有
    礙居住之寧靜、安全及衛生。」「都市計畫範圍內土地或建築物之使用，或從事
    建造、採取土石、變更地形，違反本法或各級政府依本法所發布之命令者，處其
    土地或建築物所有權人、使用人或管理人新臺幣六萬元以上三十萬元以下罰鍰，
    並勒令拆除、改建、停止使用或恢復原狀。」都市計畫法第三十二條、第三十四
    條、第七十九條第一項前段（按：該條文雖於九十一年十二月十一日總統公布修
    正，惟依修正之新法，將文字酌予調整，罰鍰額度之上、下限均不變，而實質未
    變）固分別定有明文。而關於土地或建築物所有權人將土地或建築物出租他人，
    於租賃物交付後，承租人未依約定方法為使用收益，出租人是否違反監督管理義
    務，應以其是否有故意或過失以為斷。
二、本件被告以原告所有之系爭建築物位於都市計畫第三種住宅區內，出租於訴外人
    黃瑞珍開設凱林賓館，九十一年六月二十三日經臺北市政府警察局中山分局建國
    派出所查獲從業人員媒介女子與男客從事性交易，違規作為性交易仲介場所使用
    ，其以九十一年七月二十三日府都一字第○九一○八一四七七○○號函處建築物
    使用人黃瑞珍二十萬元罰鍰，並勒令停止使用，且以同文號函副知原告請依建築
    物所有權人責任，督促使用人改善，並履行勒令停止使用之義務，嗣九十一年九
    月十九日經臺北市政府警察局中山分局長春派出所再次查獲從業人員媒介女子與
    男客從事性交易，仍違規作為性交易仲介場所使用，乃認定原告有違反都市計畫
    法第三十四條、都市計畫法臺北市施行細則第十條之一及行為時臺北市土地使用
    分區管制規則第八條規定，係以其九十一年七月二十三日府都一字第○九一○八
    一四七七○○號函及臺北市政府警察局九十一年九月三十日北市警行字第○九一
    四一六一六七○○號函送之臺北市政府警察局中山分局刑事案件移送書、長春派
    出所臨檢紀錄表、警訊筆錄等為佐證，固非無據。
三、惟原告否認其有何違反監督管理義務，主張：黃瑞珍及其員工詹英女因妨害風化
    事件，經臺北市政府警察局中山分局以妨害風化案件移送臺灣臺北地方法院檢察
    署，經檢察官偵查終結，以罪嫌不足而為不起訴處分，本件實為臺北市政府警察
    局中山分局為其績效而以員警喬裝男客誘使詹英女媒介色情交易，既與賓館經營
    者黃瑞珍之行為無涉，更遑論建築物所有人即原告之所謂監督管理義務等語，並
    據提出臺灣臺北地方法院檢察署九十一年度偵字第二三○六四號檢察官不起訴處
    分書為證。經查：本件黃瑞珍之員工詹英女於警訊、偵查中並不否認系爭建築物
    內為警查獲從事性交易仲介之事實，有警訊筆錄及上開不起訴處分書可按，究原
    告是否有故意或過失違反對於系爭建築物之監督管理義務？本件原告將系爭建築
    物出租予訴外人劉文山，劉文山以之與賓館登記負責人黃瑞珍合夥經營凱林賓館
    ，依租約第十條規定「房（店）屋不得供非法使用．．．。」，有原告提出之房
    屋租賃契約書及臺北市政府北市建商商號（○五六）字第○六○一二二號營利事
    證登記證附卷可憑，足見凱林賓館有合法之營業登記，原告之出租他人經營賓館
    之行為尚無故意或過失。再者，原告將租賃物交付承租人後，承租人未依約定方
    法為使用收益，未經原告之允許，違法使用為性交易仲介場所，原告亦僅得依法
    於阻止無效後終止契約（民法第四百三十八條第二項）或將房屋收回自住（土地
    法第一百條第四款），法律上並無防止承租人以租賃物供違法使用之義務，且原
    告亦無公權力強制承租人停業，本件自難認原告對於系爭建築物違規作為性交易
    場所，有何故意或過失違反監督管理義務。
四、綜上所述，原處分認原告違規使用系爭建築物為性交易仲介業場所，違反都市計
    畫法第三十四條、都市計畫法臺北市施行細則第十條之一及臺北市土地使用分區
    管制規則第八條規定，乃依都市計畫法第七十九條第一項規定，裁處三十萬元罰
    鍰，並停止違規建築物供水供電，顯有可議，訴願決定未予糾正，亦有未洽。從
    而，原告提起本件撤銷訴訟，求為判決撤銷訴願決定及原處分，為有理由，應予
    准許。
據上論結，本件原告之訴為有理由，爰依行政訴訟法第九十八條第三項前段，判決如
主文。
中　　　華　　　民　　　國　　九十三　　年　　　四　　　月　　 十三 　　日
                 臺 北 高 等 行 政 法 院   第 四 庭
                                    審 判 長 法  官　王立杰
                                             法  官　王碧芳
                                             法  官　胡方新
右為正本係照原本作成。
如不服本判決，應於送達後二十日內，向本院提出上訴狀並表明上訴理由，如於本判
決宣示後送達前提起上訴者，應於判決送達後二十日內補提上訴理由書（須按他造人
數附繕本）。
中　　　華　　　民　　　國　　九十三　　年　　　四　　　月　　 十三 　　日
                                             書記官  陳幸潔
